【裁判字號】    89,訴緝,274
【裁判日期】    890612
【裁判案由】    偽造文書
【裁判全文】
臺灣臺中地方法院刑事判決                        八十九年度訴緝字第二七四號
    公  訴  人  台灣台中地方法院檢察署檢察官
    被      告  甲○○
    被      告  張淑晴
右列被告因偽造文書案件，經檢察官提起公訴（八十七年度偵字第一四二八０、二四
二八一號），本院判決如左：
    主  文
張淑晴連續意圖為自己不法之所有，以詐術使人將本人之物交付，處有期徒刑貳年。
緩刑伍年。其餘被訴偽造文書等部分無罪。
甲○○無罪。
    事  實
一、張淑晴係建弘證券股份有限公司豐原分公司（以下簡稱建弘證券公司）營業專員
    ，意圖為自己不法之所有，並基於概括之犯意，自民國八十六年三月間起至八十
    七年六月初止，以電話分別向乙○○及己○○騙稱，渠於建弘證券公司買賣股票
    之客戶丙○○等人因急需資金買賣股票及處理融資追繳，而請渠代為借款云云，
    並向乙○○及己○○等保證，該等客戶以借款所購得之股票均為渠所持有保管，
    不必怕被倒掉，如果需要錢，乙○○及己○○隨時均可以電話通知，渠即可馬上
    賣掉股票，還款予乙○○及己○○等人云云，而向乙○○及己○○施行詐術，致
    乙○○及己○○因誤以其借款予該等買賣股票之客戶後，確得因張淑晴居間持有
    保管該等客戶所購得之股票，得隨時代為變換現金以保障還款，而陷於錯誤，乃
    分別由乙○○以提領現金交付或將定期存單解約或將存款簿直接交由張淑晴代為
    提領等方式而先後交付共計新台幣（下同）四百一十一萬六千零八十元予張淑晴
    ，及由己○○先後匯款至丙○○（經不起訴處分確定）所有於安泰商業銀行豐原
    分行○一四─二五─000000000號帳戶共計二千三百十五萬四千五百元
    予張淑晴。嗣經己○○、乙○○向張淑晴、丙○○催討還款時，始查悉丙○○實
    係張淑晴之姊，且各該借款係均遭張淑晴自行使用買賣股買等情，被害人己○○
    、乙○○乃向張淑晴及其夫甲○○催討清償全部借款及所侵占款項，經張淑晴於
    八十七年五月間簽發以張淑晴為發票人、付款行均為豐原市信用合作社中山分社
    、票號分別為ＤＮ0000000號及ＤＮ0000000號、票載發票日分別
    為八十七年六月二十八日及八十七年六月二十九日、面額分別為六百萬元及三百
    萬元之支票二紙交付己○○，以及由張淑晴、甲○○分別於八十七年六月間簽發
    以張淑晴為發票人、付款行均為豐原市信用合作社中山分社、票號分別為ＤＮ0
    000000號及ＤＮ0000000號、票載發票日均為八十七年四月三日、
    面額分別為一百四十萬元及四十萬元之支票二紙，以及以甲○○為發票人、付款
    行均為台北銀行豐原分行、票號分別為ＦＹ0000000號、ＦＹ00000
    00號及ＦＹ0000000號、票載發票日均為八十七年六月三十日、面額分
    別為一百零一萬六千零八十元、一百三十萬元及十二萬五千六百四十元之支票三
    紙交付乙○○，惟前揭支票屆期悉數盡遭退票，己○○、乙○○至此始知受騙。
二、案經己○○、乙○○訴請臺灣臺中地方法院檢察署檢察官偵查起訴。
    理  由
壹、有罪部分：
一、訊據被告張淑晴坦承自右揭時間起即陸續向告訴人己○○及乙○○借款，惟矢口
    否認有何上開犯行，辯稱：伊為營業員，伊向告訴人等表示有大戶要買賣股票，
    告訴人等表示要跟進，故將錢借伊玩股票，伊有支付利息，並未詐騙，嗣因股價
    下跌，伊被套牢，才無法還錢云云。經查右揭事實，業據告訴人己○○、乙○○
    指述歷歷，復有支票及退票理由單、跨行匯出匯款委託書、帳戶存摺及豐原市信
    用合作社活期儲蓄存款存摺附卷可稽。又借貸關係當事人之資格、身分，及是否
    有質押擔保品之存在，係為借貸人決定是否同意貸款之重要因素。查張淑晴於偵
    訊時稱：因己○○表示其有剩餘資金，可借人賺利息，伊即向己○○借錢玩股票
    ，於本院審理時稱：伊向告訴人等表示有大戶要買賣股票，告訴人等表示要跟進
    ，故借錢與伊等語。查依張淑晴所言，告訴人等係信有大戶買賣股票，才將錢出
    借，並非告訴人等信賴張淑晴操控股票能力始出借金錢，況告訴人等若非信有大
    戶買賣股票須融資，何以願出借大筆金錢，是張淑晴利用其營業員身分晃稱有大
    戶買賣股票實則係其本身買賣股票，致告訴人等陷於錯誤低估其借款之風險性，
    而同意借款，足証被告張淑晴於借款之初，即係基於詐欺之故意，向被害人等施
    行詐術而騙取財物，尚非得以其嗣後償還部分款項，即得解免於詐欺罪。是被告
    張淑晴所辯，要係臨訟卸責之詞，不足採信，其犯行洵堪認定。
三、核被告張淑晴所為，係犯刑法第三百三十九條第一項詐欺取財罪。其先後多次犯
    行，時間緊湊，手法相同，觸犯同一罪名，顯係基於概括之犯意反覆為之，為連
    續犯，應依法論以一罪並加重其刑。爰審酌被告張淑晴詐騙告訴人等係為自己買
    賣股票，詐騙之金額高達二千餘萬元，詐欺所得金額甚鉅，惟已與告訴人等達成
    和解等一切情狀，量處如主文所示之刑。又被告張淑晴前未曾受有期徒刑以上刑
    之宣告，有臺灣台中地方法院檢察署刑案查註紀錄表及本院被告全國前案紀錄表
    附卷可稽，其因一時貪念，偶罹刑典，犯後已得告訴人等原諒，深具悔意，本院
    認其經此刑之宣告後，當知警惕而無再犯之虞，因認以暫不執行其刑為當，爰併
    予以宣告緩刑，用啟自新。
貳、無罪部分：
一、公訴意旨略以：被告張淑晴與被告甲○○係夫妻關係，甲○○係台中縣豐原市信
    用合作社行員，二人共同意圖為自己不法之所有，由甲○○於八十五年七月二日
    利用己○○至其任職之豐原市信用合作社開戶存款之機會，未經己○○同意，盜
    蓋己○○之印章於取款條上，再於八十五年七月九日偽造前開取款條後，盜領己○○於該帳戶內之存款三百萬元，匯款至丙○○所有於安泰商業銀行豐原分行之
    前開帳戶內而交付張淑晴；又張淑晴另意圖為自己不法之所有，於八十七年六月
    二日利用乙○○交付其夫江進成之所有安泰商業銀行存款簿及印章予張淑晴請其
    代領存款之機會，未經江進成之同意，盜蓋江進成之印章於取款條上，再偽造江
    進成之取款條後，於八十七年六月四日盜領江進成之存款六十萬元，足生損害於
    江進成，因認被告二人涉犯刑法第二百十六條、第二百十條之行使偽造文書罪嫌
    及第三百二十條第一項之竊盜罪嫌云云。
二、按犯罪事實應依證據認定之，無證據不得推定其犯罪事實，刑事訴訟法第一百五
    十四條定有明文。公訴人認被告二人涉犯上開罪嫌無非以告訴人等之指訴及取款
    條為其論罪依據。然訊據被告二人堅詞否認有何上開犯行，均辯稱：己○○於前
    開時日開戶後即將存摺及印章取回，嗣甲○○向己○○借錢，己○○委請友人戊○○將存摺及印章交與甲○○，甲○○領取三百萬元將之匯與張淑晴，並簽發同
    額支票及利息交付己○○等語。張淑晴另辯稱：其有經告訴人同意始領取六十萬
    元等語。經查證人戊○○於本院審理時證述：己○○有委請伊將印章及存摺交付
    甲○○，甲○○並簽發支票，伊知己○○與被告間有資金往來等語；告訴人己○○於本院審理時亦指稱：甲○○確有簽發面額三百萬元支票與伊，伊已存入帳戶
    ，因伊常出國，故將存摺及印章交伊妻使用，張淑晴經常向伊妻借錢，伊與伊妻
    已不記得曾否將印章及存摺請戊○○交與甲○○自行轉帳等語；又甲○○確有交
    付張淑晴簽發之發票日八十五年七月二十四日，面額三百萬元及發票日八十五年
    七月十一日，面額三萬一千五百元支票二紙，有豐原市信用合作社八十八年四月
    二十三日中縣豐信字第０一六四號函附支票影本二紙附卷可稽；另自豐原信用合
    作社活期存款轉帳三百萬元，除需印章及存摺外，無須其他證件乙事，亦有該合
    作社八十九年五月十五日中縣豐信字第０二０五號函在卷可憑，查己○○既委請
    戊○○將存摺及印章交與甲○○，甲○○將之轉入丙○○帳戶交與張淑晴，並簽
    發支付三百萬元及利息之支票與己○○，是被告等自行書寫取款條蓋己○○印章
    行為，既係經己○○同意，難認被告二人有何竊盜及偽造文書犯行。另證人即安
    泰銀行職員郭庭城證稱：其任職之銀行要求客戶領錢一定要以取款條及存摺才能
    取款等語；證人即承辦本件提款業務之丁○○亦到庭結證稱：伊於八十七年六月
    間擔任存匯款業務，因安泰銀行為建弘證券公司代收付處，故伊知道張淑晴，但
    與之不熟悉，凡以取款條提領錢一定要存摺及印章，建弘證券公司與銀行之往來
    為代收付處處理，與伊為不同處所等語；告訴人乙○○指稱：八十七年六月二日
    因張淑晴急須用錢，伊將存摺及印章交付張淑晴自行領款，隔日即取回存摺及印
    章，同年六月十日發現被領六十萬元云云。查乙○○於八十七年六月三日即取回
    存摺及印章，又以取款條領錢須存摺及印章，是依證人上開證言，張淑晴於八十
    七年六月四日以取款條領錢有提出存摺及印章。因此僅依乙○○之指訴及取款條
    ，自不足以證明張淑晴有何上開犯行。此外，本院復查無其他積極證據足資證明
    被告二人有何上開犯行，自應為無罪之諭知。
據上論斷，應依刑事訴訟法第二百九十九條第一項前段、第三百零一條第一項，刑法
第三百三十九條第一項、第五十六條、第七十四條第一款，罰金罰鍰提高標準條例第
一條前段，判決如主文。
中      華      民      國      八十九      年      六      月    十二  日
                                        法  官  林郁婷
右正本證明與原本無異。
如不服本判決，應於送達後十日內向本院提出上訴狀 （須附繕本） ，上訴於台灣高
等法院台中分院。
                                        書記官
中      華      民      國      八十九      年      六      月    十二  日
附錄論罪科刑法條
刑法第三百三十九條第一項：意圖為自己或第三人不法之所有，以詐術使人將本人或
第三人之物交付者，處五年以下有期徒刑、拘役或科或併科一千元以下罰金。


司法院資訊處製作；財團法人民間司法改革基金會備份。
